臺灣高雄地方法院刑事判決　　　　　　 96年度訴緝字第193號
公　訴　人　臺灣高雄地方法院檢察署檢察官
被　　　告　乙○○
上列被告因業務侵占等案件，經檢察官提起公訴（95年度撤緩偵
字第340 號），被告於準備程序中就被訴事實為有罪之陳述，經
告知簡式審判程序之旨，並聽取公訴人、被告之意見後，本院合
議庭裁定由受命法官獨任進行簡式審判程序，判決如下：
    主  文
乙○○連續意圖為自己不法之所有，而侵占對於業務上所持有之
物，處有期徒刑捌月。緩刑參年。偽造之「丁○○」之印章壹枚
、印文貳枚、署押貳枚、「戊○○」之印章壹枚、印文肆枚、署
押貳枚、「賈惠萍」之印章壹枚、印文貳枚、署押貳枚，均沒收
之。
    事  實
一、乙○○於民國84年間，任職新光人壽保險股份有限公司（下
    稱新光人壽公司）高雄林園收費處組長，負責收取保費、辦
    理保單貸款及轉送滿期年金工作等相關事宜，為從事業務之
    人。詎竟基於意圖為自己不法所有之概括犯意，分別於84年
    5月25日及84年6月28日，在新光人壽公司林園收費處，先後
    持自行偽造之丁○○及戊○○、賈惠萍印章（偽造印章各1
    枚），分別在丁○○、戊○○及賈惠萍之保險單質押貸款借
    據上蓋印（偽造丁○○、賈惠萍印文各2 枚、戊○○之印文
    4 枚），復偽造丁○○、戊○○及賈惠萍之署押（偽造署押
    各2 枚），而偽造保單質押貸款借據3 紙後並行使之，而持
    向新光人壽保險股份有限公司（下稱新光人壽公司）分別貸
    款新臺幣（下同）3 萬元、3 萬5,000 元及3 萬8,000 元，
    共計10萬3,000 元，並將上開款項予以侵占入己，足生損害
    於新光人壽公司及丁○○、戊○○及賈惠萍。嗣經新光人壽
    公司發覺有異而提告訴，始知上情。
二、案經新光人壽公司訴由臺灣高雄地方法院檢察署檢察官偵查
    起訴。
    理  由
一、本件被告乙○○所犯係死刑、無期徒刑、最輕本刑為3 年以
    上有期徒刑以外之罪，其於準備程序中就被訴事實為有罪之
    陳述，經法官告知簡式審判程序之旨，並聽取公訴人及被告
    之意見後，認為適宜由受命法官獨任進行簡式審判程序，依
    刑事訴訟法第273 條之1 第1 項規定，裁定由受命法官獨任
    進行審判程序，合先敘明。
二、訊據被告對於上開犯罪事實均坦承不諱，核與告訴人新光人
    壽公司之代理人丙○○、戴家誠於警詢及偵訊中所指述之情
    節相符，並有保單質押貸款借據及聲明書3 紙在卷可供憑參
    ，足認，被告之上開自白與事實相符，本案之事證明確，被
    告犯行堪予認定，應予依法論科。
三、按行為後法律有變更者，適用行為時之法律。但行為後之法
    律有利於行為人者，適用最有利於行為人之法律，刑法第2
    條第1 項定有明文。又刑法第2 條係規範行為後法律變更所
    生新舊法律比較適用之準據法，是刑法第2 條本身雖經修正
    ，但該條文既屬適用法律之準據法，本身尚無比較新舊法之
    問題，應逕適用裁判時之刑法第2 條規定以決定適用之刑罰
    法律。再比較時應就罪刑有關之共犯、未遂犯、想像競合犯
    、牽連犯、連續犯、結合犯，以及累犯加重、自首減輕暨其
    他法定加減（如身分加減）與加減例等一切規定，綜其全部
    罪刑之結果而為比較（最高法院95年第8 次刑事庭會議決議
    參照）。查本案被告行為後，刑法業於94年2 月2 日修正公
    布，自95年7 月1 日起施行，茲就比較情形分述如下：
  (一)本件被告行為後，刑法第56條關於連續犯之規定業已修正公
    布刪除，則被告上開所犯之業務侵占犯行，因行為後新法業
    已刪除連續犯之規定，此刪除雖非犯罪構成要件之變更，但
    顯已影響行為人刑罰之法律效果，自屬法律變更。本件被告
    先後所犯上開之業務侵占及行使偽造私文書之數行為，時間
    緊接，所犯罪名相同，主觀上顯係分基於業務侵占及行使偽
    造私文書之概括犯意而為之，客觀上逐次實施數次行為而具
    連續性，進而分別侵害同性質之法益，惟因其各該次行為依
    一般社會健全觀念，在時間差距上，可以分開，在刑法評價
    上，各具獨立性，每次行為皆可獨立成罪，是依修正前刑法
    第56條之規定，本得適用連續犯規定而論以一罪，並得加重
    其刑至二分之一，惟因修正後刑法刪除前開連續犯規定，以
    致被告前揭連續侵占及行使偽造私文書之數次構成要件行為
    須依法分別論以數罪而予併罰之，依新法第2 條第1 項規定
    比較新、舊法之結果，仍以行為時即修正前刑法第56條之規
    定較有利於被告。
  (二)刑法第55條原係規定：「一行為而觸犯數罪名，或犯一罪而
    其方法或其結果之行為犯他罪名者，從一重處斷」；而該條
    修正後刪除牽連犯之規定，致被告本件所犯業務侵占及行使
    偽造私文書罪間，若依行為時法構成裁判上一罪之牽連犯而
    得從一重處斷，反之，若依裁判時法則需數罪併罰，比較結
    果自以修正前刑法較有利於被告。
  (三)依最高法院95年第8 次刑事庭會議決議，犯罪在新法施行前
    ，新法施行後，緩刑之宣告，應適用新法第74條第1 項第1
    款之規定。
四、核被告所為，係犯刑法第336條第2項之業務侵占罪及同法第
    216 條、第210 條之行使偽造私文書罪。其偽造印章、印文
    及署押，均係偽造私文書之階段行為；又其偽造私文書後，
    復持以行使，其偽造私文書之低度行為，為行使之高度行為
    所吸收，均不另論罪，應依行使偽造私文書罪論處。又被告
    所犯業務侵占罪及行使偽造私文書罪之數行為間，時間緊接
    ，所犯罪名相同，主觀上顯係分基於業務侵占及行使偽造私
    文書之概括犯意而為之，應依修正前刑法第56條規定，論以
    連續犯，並依法加重其刑。又被告所犯業務侵占罪及行使偽
    造私文書罪間，有方法、目的之牽連關係，應依修正前刑法
    第55條後段之規定，從一重業務侵占書罪處斷。爰審酌被告
    向無前科，素行尚佳，係一時貪圖短利而為本件之犯行，行
    為實有不該，惟犯後坦認犯行，深表悔意，犯後態度非無足
    取，並業與告訴人達成和解，告訴人於偵查中並表示撤回告
    訴而不予追究，有和解書及撤回告訴狀附於偵查卷可按等一
    切情狀，量處如主文所示之刑。另被告前未曾因故意犯罪受
    有期徒刑以上刑之宣告，此有臺灣高等法院被告前案紀錄表
    在卷可憑，且被告業已將部分賠償金4 萬元3 千元交付告訴
    人，有上開和解書在卷可參，本院認被告經此偵審程序及刑
    之宣告之教訓，應知所警惕，諒無再犯之虞，故認本件所宣
    告之刑以暫不執行為適當，爰併宣告緩刑3 年，以勵自新。
    又被告偽造之印章、印文及署押應依刑法第219 條之規定，
    不問屬於犯人與否，宣告沒收之。又按本條例施行（96年7
    月16日）前，經通緝而未於中華民國96年12月31日以前自動
    歸案接受偵查、審判或執行者，不得依本條例減刑，中華民
    國96年罪犯減刑條例第5 條定有明文。查被告是於96年4 月
    25日中華民國96年罪犯減刑條例公佈施行前經本院發佈通緝
    ，至96年11月8 日始緝獲歸案，依上開條例第5 條規定，不
    得減刑，末此敘明。
據上論斷，應依刑事訴訟法第273 條之1 第1 項、第299 條第1
項前段，刑法第2 條第1 項、第74條第1 項第1 款、第216 條、
第210 條、第336 條第2 項、第219 條，修正前刑法第55條後段
、第56條，刑法施行法第1 條之1 ，判決如主文。
本案經檢察官甲○○到庭執行職務。
中　　華　　民　　國　　96　　年　　12　　月　　12　　日
                  刑事第十二庭  法　官  張  震
以上正本證明與原本無異。
如不服本判決應於收受本判決後10日內向本院提出上訴書狀，並
應敘述具體理由，如未敘述上訴理由者，應於上訴期間屆滿後20
日內補提理由書狀於本院（均須按他造當事人之人數附繕本）「
切勿逕送上級法院」。
中　　華　　民　　國　　96　　年　　12　　月　　12　　日
 　　　　　　　　　　　　　　　 書記官  林佳慧
中華民國刑法第216條
行使第210 條至第215 條之文書者，依偽造、變造文書或登載不
實事項或使登載不實事項之規定處斷。
中華民國刑法第210條
偽造、變造私文書，足以生損害於公眾或他人者，處5 年以下有
期徒刑。
中華民國刑法第336條第2項
對於業務上所持有之物，犯前條第1 項之罪者，處6 月以上5 年
以下有期徒刑，得併科3 千元以下罰金。
